臺灣苗栗地方法院行政訴訟判決  
111年度交字第60號
111年7月12日辯論終結
原      告  邱明鋒  
被      告  交通部公路總局新竹區監理所

代  表  人  吳季娟  
訴訟代理人  邱祥杰  
上列當事人間交通裁決事件，原告不服被告於民國111年6月6日
竹監苗字第54-F00000000、54-F00000000號裁決，提起行政訴訟
，本院判決如下：
    主  文
被告民國111年6月6日竹監苗字第54-F00000000號裁決書撤銷。
原告其餘之訴駁回。
訴訟費用新臺幣300元由原告、被告各負擔新臺幣150元、150元
  。
    事實及理由
壹、爭訟概要：原告所有車號0000-00號自用小客車，於民國111
     年2月25日下午2時、2時1分許，先後行經苗栗縣頭屋鄉台7
    2線玉清與往頭屋方向之頭屋匝道出口處及苗栗縣○○鄉○○路0
    00○0號附近，經民眾於同年3月3日檢舉後，由苗栗縣警察局
    苗栗分局（下稱苗栗分局）於同年4月6日製發舉發違反道路
    交通管理事件通知單共3紙，違規事實均為「汽車駕駛人未
    依規定使用方向燈」，再經被告於同年6月6日分別製發裁決
    書（竹監苗字第54-F00000000、54-F00000000、54-F000000
    00號），均以「汽車駕駛人未依規定使用方向燈」為由，
    均依道路交通管理處罰條例（下稱道交條例）第42條規定，
    分別處原告罰鍰新臺幣（下同）1,200元。其後經被告自我
    審查後，認上開竹監苗字第54-F00000000號裁決書之違規地
    點為快速道路範圍，適用條款有誤，然不得為更不利原告之
    處分，故自為撤銷該裁決書免罰結案（交字卷〈下同〉第43頁
    被告111年7月6日函文），依行政訴訟法第237條之4第2、3
    項規定，該部分視為原告撤回起訴（臺中高等行政法院110
    年度交抗字第12號裁定意旨參照），故本件爭訟範圍僅餘上
    開竹監苗字第54-F00000000、54-F00000000號裁決書（下合
    稱原處分）。
貳、原告經合法通知，未於言詞辯論期日到場，核無行政訴訟法
    第237條之9第1項、第236條、第218條準用民事訴訟法第386
    條各款所列情形，爰依被告聲請，由其一造辯論而為判決。
參、實體部分
一、原告主張：汽車駕駛人於1分鐘600公尺內，因未依規定使用
    方向燈，遭民眾檢舉而收到3張罰單，請求將3張罰單部分撤
    銷只開罰1張等語。並聲明：原處分部分撤銷。
二、被告則以：依舉發單位提供之採證影像，可知原告上開車輛
    於頭屋匝道出口變換至平面道路，且於平面道路行駛後再變
    換車道，均未使用方向燈，故有處罰必要，而原告上開違規
    事實，地點、時間均屬有異，且於不同路口，應屬數行為而
    分別處罰，況道交條例第85條之1第2項第1款規定，明文限
    制適用於同條例第7條之2逕行舉發及高速、快速道路，而不
    適用於同條例第7條之1民眾檢舉舉發之非高速、快速道路案
    件，原告之訴為無理由等語，資為抗辯。並聲明：原告之訴
    駁回。
三、本院之判斷：
　㈠按行政違規行為之次數並非純粹以自然行為概念為界定標準
    ，而應從法規範所欲維護之法益狀態予以評價。…道交條例
    第7條之1之民眾檢舉舉發案件亦應類推適用同條例第85條之
    1第2項第1款規定之違反義務次數判斷標準，以評價檢舉之
    違規行為次數後，掣單舉發，始符該款之規範意旨（高雄高
    等行政法院110年度交上字第29號、臺中高等行政法院110年
    度交上字第12號、110年度交上字第10號、臺北高等行政法
    院109年度交上字第307號、109年度交上字第132號判決意旨
    參照）；又參以高速公路因高速行駛狀況下，若汽車駕駛人
    不遵守道路使用法規所導致之交通安全危害，往往更甚於平
    面道路因汽車駕駛人違規所致者，然立法者對於汽車駕駛人
    於高速公路上任意變換車道而未使用方向燈，或未依規定行
    駛車道時，尚且要求主管機關必須違規時間相隔6分鐘以上
    ，始得連續舉發，基於舉重明輕之法理，平面道路汽車駕駛
    人變換車道未依規定使用方向燈，或在多車道不依規定駕車
    ，亦應符合前揭要件方得連續舉發（高雄高等行政法院110
    年度交上字第102、99、62號判決）。
　㈡經查：
  ⒈原告所有車號0000-00號自用小客車（第69頁汽車車籍查詢）
    ，於111年2月25日下午2時1分許，行經苗栗縣頭屋鄉台72線
    玉清與往頭屋方向之頭屋匝道出口處（消防局前）時，先自
    快速道路匝道出口車道向左變換車道至平面道路外側車道，
    未使用左側方向燈；又於同日下午2時1分許，行經苗栗縣○○
    鄉○○路000○0號附近時，自平面道路外側車道向左變換車道
    至內側車道，未使用左側方向燈（第86頁勘驗筆錄），先予
    認定。
　⒉而本件於111年3月3日經民眾檢舉後，由苗栗分局於同年4 月
    6日製發舉發違反道路交通管理事件通知單共2紙，違規事實
    均為「汽車駕駛人未依規定使用方向燈」（第61至63頁通知
    單），上開通知單均於同年月11日送達原告（第37、41頁送
    達證書）；其後被告於同年6月6日分別製發裁決書（竹監苗
    字第54-F00000000、54-F00000000號），均以「汽車駕駛
    人未依規定使用方向燈」為由，均依道交條例第42條規定，
    分別處原告罰鍰1,200元（第65至67頁裁決書，即原處分）
    ，上開裁決書均於同日送達原告（第71頁送達證書），亦堪
    認定。
　⒊從而本件雖屬道交條例第7條之1之民眾檢舉舉發案件，且違
    規地點位於一般道路，然依上所述，仍得類推適用同條例第
    85條之1第2項第1款關於連續舉發限制之規定，方屬適法，
    然應以相同條項款之同種違規行為為限。從而該款既規定「
    有第33條第1項、第2項之情形，其違規地點相距6公里以上
    、違規時間相隔6分鐘以上或行駛經過1個路口以上者，得連
    續處罰」，已於立法上規定規範意義上一行為之連續處罰判
    斷標準，自不能以自然意義上一行為判斷行為數。則原告上
    開先後變換車道未依規定使用方向燈之舉，時間既未相隔6
    分鐘，且經本院當庭勘驗被告提出之採證影像，該苗栗縣○○
    鄉○○○道○○○○○○路000○0號間相隔未達100公尺，且未經過路
    口（第86頁勘驗筆錄），故被告自僅能對原告上開車輛於11
    1年2月25日下午2時1分許，行經頭屋匝道出口處變換車道未
    使用方向燈之行為處罰，而不得就原告上開車輛其後行經尖
    豐路141之6號附近變換車道未使用方向燈之行為連續處罰。
　㈢綜上，被告所為竹監苗字54-F00000000號裁決書違反道交條
    例第85條之1第2項第1款連續舉發限制之規定，已有違誤，
    原告求予撤銷，即屬有據，爰將該裁決書撤銷之；至被告另
    為之竹監苗字第54-F00000000號裁決書，既係就原告上開車
    輛變換車道未依規定使用方向燈之違規事實，依道交條例第
    42條規定予以處罰，且無違上開連續處罰規定，並與違反道
    路交通管理事件統一裁罰基準及處理細則之附件違反道路交
    通管理事件統一裁罰基準表一致（第27頁），並無違誤之處
    ，原告求予撤銷，即屬無據，應予駁回。
四、本件事證已臻明確，兩造其餘攻擊防禦方法及訴訟資料，經
    本院審酌後核於本判決結果不生影響，爰不逐一論述，併此
    敘明。
五、本件第一審裁判費為300元，依行政訴訟法第104條準用民事
    訴訟法第79條規定、行政訴訟法第237條之8第1項規定，以
    兩造勝敗比例確定第一審訴訟費用額如主文第3項所示。
六、結論：本件原告之訴為一部有理由、一部無理由，依同法第
    195條第1項規定，判決如主文第1、2項所示。
中　　華　　民　　國　　111 　年　　7 　　月　　14　　日
                  行政訴訟庭　法　官　劉奕榔
以上正本係照原本作成。
如不服本判決，應於判決送達後20日內，向本院提出上訴狀並表
明上訴理由（原判決所違背之法令及其具體內容或依訴訟資料可
認為原判決有違背法令之具體事實），其未載明上訴理由者，應
於提出上訴後20日內向本院補提理由書（上訴狀及上訴理由書均
須按他造人數附繕本，如未按期補提上訴理由書，則逕予駁回上
訴），並應繳納上訴裁判費新臺幣750元。
中　　華　　民　　國　　111 　年　　7 　　月　　14　　日
                              書記官  郭娜羽